【裁判字號】    98,抗,736
【裁判日期】    980625
【裁判案由】    訴訟救助
【裁判全文】
臺灣高等法院民事裁定                  98年度抗字第736號
抗  告  人  登商股份有限公司
法定代理人  甲○○
上列抗告人因與相對人登強塑膠股份有限公司間聲請訴訟救助事
件，對於中華民國98年1月21日臺灣士林地方法院98年度救字第2
號裁定提起抗告，本院裁定如下：
    主      文
原裁定廢棄。
相對人在原法院之聲請駁回。
抗告訴訟費用由相對人負擔。
    理      由
一、按當事人無資力支出訴訟費用者，依民事訴訟法第107條規
    定，法院固應依聲請准予救助，惟此項請求救助之事由，依
    同法第109條第2項、第284條之規定，應提出能即時調查之
    證據以釋明之，是法院調查聲請人是否無資力支出訴訟費用
    ，專就聲請人提出之證據為之，如聲請人並未提出證據，或
    依其提出之證據，未能信其無資力支出訴訟費用之主張為真
    實，即應將其聲請駁回，並無調查之必要。又所謂無資力係
    指窘於生活，且缺乏經濟信用者而言 (最高法院26年滬抗字
    第34號、43年台抗字第152號判例參照）。
二、本件相對人在原法院聲請意旨略以：伊訴請抗告人償還欠款
    新台幣 (下同）1,033萬1,862元 (原法院98年度補字第19號
    ) ，本應於起訴時繳納訴訟費用，惟伊資金週轉困難，而抗
    告人為伊之單一客戶，又止付貨款，伊實無資力支出訴訟費
    用，且本件復非顯無勝訴之望，爰請准訴訟救助云云，並提
    出彰化銀行存摺內頁明細及財政部臺灣省北區國稅局民國 (
    下同）97年9至10月營業稅繳款書為證 (見原法院卷5至7頁)
    。
三、惟查，相對人所提出之上開資料，僅足資證明相對人在彰化
    銀行所開立之帳戶 (帳號：00000000000000）截至97年12月
    12日，尚有餘款6,113元，及其於97年9至10月之營業稅應繳
    納24萬9,637元，尚不足以釋明相對人已無其他資產，或欠
    缺籌措款項以支出訴訟費用之經濟信用。況依抗告人所提出
    之相對人96年度營利事業所得稅結算申報書暨資產負債表所
    示，相對人所申報之96年度資產總額為713萬7,227元 (含流
    動資產384萬1,815元、固定資產309萬5,412元及其他資產20
    萬元），至其所申報之負債總額僅為284萬1,170元，其資產
    顯然高於負債甚多，而相對人在原法院對抗告人所提起之本
    案訴訟標的金額為1,033萬1,862元 (見外放原法院補字卷影
    卷），應繳納之第一審訴訟費用僅為10萬2,992元，經核顯
    難認相對人並無資力支出上開訴訟費用。揆諸首揭說明，相
    對人所為訴訟救助之聲請，自屬不應准許。從而，原裁定准
    予訴訟救助，尚有未洽，抗告意旨指摘原裁定不當，聲明廢
    棄，為有理由。
四、爰依民事訴訟法第492條、第95條、第78條，裁定如主文。
中    華    民    國    98    年    6    月      25  日
                    民事第六庭
                        審判長法  官  林鄉誠
                              法  官  梁玉芬
                              法  官  許紋華
正本係照原本作成。
本裁定除以適用法規顯有錯誤為理由外，不得再抗告。如提起再
抗告，應於收受後10日內委任律師為代理人向本院提出再抗告狀
。並繳納再抗告費新台幣１千元。
中    華    民    國    98    年    6     月    26    日
                              書記官  潘大鵬


司法院資訊處製作；財團法人民間司法改革基金會備份。
